【裁判字號】    98,易緝,43
【裁判日期】    980827
【裁判案由】    詐欺
【裁判全文】
臺灣彰化地方法院刑事判決              98年度易緝字第43號
公  訴  人  臺灣彰化地方法院檢察署檢察官
被      告  籃孟郎
選任辯護人  周黛律師
上列被告因詐欺案件，經檢察官提起公訴（86年度偵字第2959號）
，本院判決如下：
    主  文
本件免訴。
    理  由
一、公訴意旨略以：被告籃孟郎意圖為自己不法之所有，明知無
    支付能力，仍於民國（下同）85年9 月間某日，至彰化市○
    ○街252 巷1 號，以源益公司負責人之名義向告訴人甲○○
    訂購價值新台幣32萬元之五金零件，使甲○○陷於錯誤而分
    別於85年7 月24日、8 月10日及8 月17日陸續交付貨物，籃
    孟郎則以其父親籃讚益為發票人，到期日為86年1 月7 日及
    86年1 月29日之支票2 紙作為貨款之支付，嗣因上開支票屆
    期提示，竟不獲付款，且逃逸無蹤，因認被告涉犯刑法第
    339 條第1 項罪嫌。
二、按時效完成者，應諭知免訴之判決，並得不經言詞辯論為之
    ，刑事訴訟法第302 條第2 款、第307 條分別定有明文。又
    按行為後法律有變更者，適用行為時之法律，但行為後之法
    律有利於行為人者，適用最有利於行為人之法律，95年7 月
    1 日修正施行之刑法第2 條第1 項定有明文。本條規定係關
    於新舊法比較適用之準據法，其本身無關行為可罰性要件之
    變更，故於95年7 月1 日刑法部分條文修正施行後，如有涉
    及比較新舊法之問題，即應逕依修正後刑法第2 條第1 項規
    定，為「從舊從輕」之比較（參見最高法院95年度第8 次刑
    事庭會議決議意旨）。查被告行為後，刑法第80條關於追訴
    權消滅時效之規定，修正前刑法第80條原規定：「追訴權，
    因下列期間內不行使而消滅：(一)死刑、無期徒刑或10年以上
    有期徒刑者，20年。(二)3 年以上10年未滿有期徒刑者，10年
    。(三)1 年以上3 年未滿有期徒刑者，5 年。(四)1 年未滿有期
    徒刑者，3 年。(五)拘役或罰金者，1 年。前項期間自犯罪成
    立之日起算。但犯罪行為有連續或繼續之狀態者，自行為終
    了之日起算」，而修正後刑法第80條則規定：「追訴權，因
    下列期間內未起訴而消滅：(一)犯最重本刑為死刑、無期徒刑
    或10年以上有期徒刑之罪者，30年。(二)犯最重本刑為3 年以
    上10年未滿有期徒刑之罪者，20年。(三)犯最重本刑為1 年以
    上3 年未滿有期徒刑之罪者，10年。(四)犯最重本刑為1 年未
    滿有期徒刑、拘役或罰金之罪者，5 年。前項期間自犯罪成
    立之日起算。但犯罪行為有繼續之狀態者，自行為終了之日
    起算」。本件被告涉犯之刑法339 條第1 項詐欺取財罪，其
    法定刑為5 年以下有期徒刑、拘役或科或併科銀元1,000 元
    以下罰金，是依修正前刑法第80條之規定，追訴權時效期間
    為10年，修正後之刑法第80條則將追訴權時效期間提高為20
    年，經比較新舊法之結果，自以被告行為時之修正前刑法第
    80條規定對被告較為有利，是依刑法第2 條第1 項前段之規
    定，本件應適用被告行為時之修正前刑法第80條規定，則關
    於追訴權時效之停止進行，及其期間、計算，應一體適用修
    正前刑法第83條之規定，合先敘明。
三、經查，本件公訴人認被告於85年9 月間，涉犯刑法第339 條
    第1 項之詐欺取財罪嫌，而於86年3 月25日開始偵查後，於
    86年6 月10日提起公訴，同年86年6 月19日繫屬本院，惟被
    告於本院審理時逃匿，經本院於86年9 月12日發布通緝等情
    ，有臺灣彰化地方法院檢察署收文戳章、起訴書、本院收文
    戳章及本院通緝書等件在卷可稽，故本件追訴權時效，因被
    告逃匿致審判之程序，不能繼續，而停止其進行。又被告所
    犯之上開罪名，依修正前刑法第80條第1 項第2 款、第83條
    之規定，其追訴權時效期間共12年6 月，而自檢察官於86年
    3 月25日開始實施偵查日起至本院86年9 月12日發布通緝日
    止，此段期間檢察官及本院乃依法行使追訴及審判之程序，
    依司法院大法官會議釋字第138 號解釋，此時追訴權既無不
    行使之情形，自不生時效進行之問題。是本件追訴權時效自
    85年9 月15日被告犯罪行為終了日起算（按起訴書認被告犯
    罪時間係85年9 月間，而未載明日期，則以當月15日為準）
    ，加計前揭12年6 月追訴權時效期間，及公訴人自86年3 月
    25日開始偵查迄至86年9 月12日本院發布通緝期間之5 月又
    18日，再扣除86年6 月10日公訴人提起公訴至同年6 月19日
    案件繫屬於本院之9 日，經此計算可知本件被告所涉犯前揭
    詐欺取財罪已罹於追訴權時效（98年8 月23日）。職是，本
    件被告犯罪之追訴權時效既已完成，揆諸前開說明，爰不經
    言詞辯論，逕為免訴判決之諭知。
據上論斷，依刑事訴訟法第302 條第2 款、第307 條，判決如主
文。
中    華    民    國    98    年    8     月    27    日
                  刑事第六庭      審判長法官  王義閔
                                  法      官  張德寬
                                  法      官  鮑慧忠
以上正本證明與原本無異。
如不服本判決應於收受判決後10日內向本院提出上訴書狀，並應
敘述具體理由；其未敘述上訴理由者，應於上訴期間屆滿後20日
內向本院補提理由書 (均須按他造當事人之人數附繕本)「 切勿
逕送上級法院」。
告訴人或被害人對於判決如有不服具備理由請求檢察官上訴者，
其上訴期間之計算係以檢察官收受判決正本之日期為準。
中    華    民    國    98    年    8     月    27    日
                                  書  記  官  陳秀娟


司法院資訊處製作；財團法人民間司法改革基金會備份。
